臺灣臺北地方法院刑事判決　　　　　　　96年度易字第1412號
聲　請　人　臺灣臺北地方法院檢察署檢察官
被　　　告　乙○○
上列被告因侵占案件，經檢察官聲請簡易判決處刑（96年度偵字
第6206號），本院受理後，認不宜逕以簡易判決處刑（96年度簡
字第1696號），改依通常程序審理．判決如下：
    主  文
乙○○無罪。
    理  由
一、公訴意旨略以：被告乙○○在臺北市○○路○段138號12樓
    「Party Room」內擔任安全管理，負責處理客戶之遺失物。
    於民國96年1月27日晚間11時許，乙○○拾獲丙○○所有之
    自小客車駕駛執照、重型機車駕駛執照、全民健保卡、德明
    技術學院學生證各1張（以下簡稱上開證件）後，竟意圖為
    自己不法之所有，未依程序登記簿冊後置於專門擺放遺失物
    之櫃內並上鎖，即置入其背包內而將之占為己有。嗣於96年
    2 月4日上午6時25分，在臺北市○○區○○路、辛亥路口為
    警臨檢查獲，因認被告乙○○涉犯刑法第337條之侵占遺失
    物罪嫌。
二、按犯罪事實應依證據認定之，無證據不得認定犯罪事實；另
    不能證明被告犯罪者，應諭知無罪之判決，刑事訴訟法第15
    4條第2項、第301條第1項分別定有明文。又刑事訴訟法上所
    謂認定犯罪事實之證據，係指足以認定被告確有犯罪行為之
    積極證據而言，該項證據自須適合於被告犯罪事實之認定，
    始得採為斷罪資料；而認定不利於被告之事實，須依積極證
    據，苟積極證據不足為不利於被告事實之認定時，即應為有
    利於被告之認定，更不必有何有利之證據。另認定犯罪事實
    所憑證據，雖不以直接證據為限，間接證據亦包括在內；而
    告訴人之告訴（自訴人之自訴亦同），係以使被告受刑事訴
    追為目的，是其陳述是否與事實相符，仍應調查其他證據以
    資審認，此有最高法院29上字第3105號、30年上字第816號
    、52年台上字第1300號判例可資參照。又侵占遺失物罪之成
    立，除須有行為人侵占他人遺失物之客觀行為外，並須行為
    人主觀上具有不法所有之意圖為必要。如行為人主觀上並無
    不法所有之意圖，即不能以該罪相繩。
三、本件公訴人認被告涉犯刑法第337 條之侵占遺失物罪，無非
    係以被告乙○○之供述、被害人丙○○之指述、證人甲○○
    之證述及扣押筆錄、扣押物品目錄表、照片2張、贓物認領
    保管單等為其認定之依據。而被告雖坦承其拾獲被害人上開
    證件，尚未交還而遭警臨檢查獲等事實，惟堅詞否認有何侵
    占遺失物之犯行，辯稱：伊並無將上開證件占為己有之意，
    係因擔任安全管理人員，於96年1月28日凌晨在京華城12樓
    「Party Room」巡視時，在廁所馬桶附近發現上開證件，撿
    起後因當日凌晨4、5時許有客人糾紛需排解，所以延遲下班
    ，且為趕搭車回屏東，因而忘記依程序交回上開證件等語。
    經查：
    (一)上開證件係證人丙○○所有，於96年1月27日在京華城12
      樓「Party Room」包廂內遺失，未向安管人員反應，且除
      上開證件外，證人丙○○尚遺失LV皮夾1只、身分證、名
      片等物品，且於96年2月4日經警通知取回自小客車駕駛執
      照、重型機車駕駛執照、全民健保卡、德明技術學院學生
      證各1張等情，業據證人丙○○於審理時結證屬實，並有
      贓物認領保管單1紙附卷可稽（見96年度偵字第3917號卷
      第18頁），此部分之事實堪認定為真實。
    (二)證人丙○○雖於警詢時指稱，係因證件遺失期間遭人冒用
      ，故提出告訴（見同上偵卷第10頁背面），然於本院審理
      時則否認上開證件有遭冒用之情，並結證稱：「警察就問
      我這些問題，我說我不要告他，警察跟我說如果有寫的話
      ，這段期間如果有被人冒用，才可以找被告負責，這樣比
      較保險，事實上我是沒有被冒用。」等語（見本院卷(二)第
      18 頁）。依證人上開證詞，被告於持有上開證件期間，
      並無任何冒用行使上開證件舉措，又證人於96年2月4日經
      警通知取回上開證件時，除證件外並取回原本置放於長夾
      中之朋友名片（參見本院卷(二)第18頁背面），是被告果有
      侵占證人丙○○上開證件意圖，則於96年1月28日凌晨巡
      視廁所發現上開證件時，取起上開證件即可，何需將證人
      朋友名片此種幾乎無任何客觀價值物品一同取起並置放於
      背包中；況除上開證件、名片外，於被告背包中並未發現
      證人所證稱案發當日同時遺失之身分證、LV皮夾，亦有扣
      押筆錄、扣押物品目錄表在卷可查（見同上偵卷第13至16
      頁），參以證人丙○○所證稱上開證件、身分證、皮夾遺
      失地點為包廂等語，是證人所遺失物品，極有可能於不詳
      之第三人取得後，於隱蔽處所檢視其中內容後，將上開證
      件、名片等物棄置他處，顯見被告辯稱，上開證件係於巡
      視廁所時，於馬桶附近發現後取得等語，自非無據。
    (三)又證人甲○○迭於偵查及本院審理時證稱，被告是兼職安
      全管理人員，職務內容為維護店內安全，及對客人進出管
      理，包含客人遺失物拾獲之管理，被告係於96年1月27日
      19時58分上班，隔日凌晨5點14分下班，28日4點半左右快
      下班時，有客人吵架，我們的安全人員全部過去處理，處
      理至接近4點50分許為止，被告也有去處理，當天28日因
      為有狀況，所以到快下班時被告跟我說下班要趕回屏東，
      28日有狀況時被告有來幫忙，我就跟被告說你下班趕快回
      屏東去，你就趕快去坐車，被告係一時疏忽而未將東西交
      出等語（見本院卷卷(二)第14頁以下，96年度偵字第3917號
      卷第39頁），並有卷附打卡紀錄可按（見本院卷卷(二)第22
      頁），均核與被告所辯稱案發當日突發事件處理狀況、上
      下班紀錄、返家情況相符；又證人甲○○復證稱，被告工
      作快2年，均於安全管理部門工作，被告工作期間並未發
      生類似狀況，其他部門曾發生撿到照相機未交出之事情，
      但公司已將該人開除等語（見本院卷卷(二)第16頁背面），
      是被告既已從事安全管理工作有相當時日，期間接觸其他
      客人遺失物品機會要屬頻繁，然均無類似侵占客人物品或
      相關爭議紀錄，顯見其平日素行應該尚佳，參以被告並無
      任何前案紀錄，有卷附臺灣高等法院被告前案紀錄表1份
      可按，又其所辯稱拾獲上開證件過程前後亦與證人所述大
      致相符，暨不能排被告可能因一時疏忽而未及交回上開證
      件，則其辯稱主觀上並無不法所有之意圖自非無據，自與
      刑法第337條之侵占遺失物罪之構成要件尚屬有間。
四、綜上所述，本件無論直接證據或間接證據，其為訴訟上之證
    明，均未達通常一般人均不致有所懷疑，而得確信被告有侵
    占遺失物之不法所有意圖之程度。依照前開說明，應認公訴
    人所指被告侵占遺失物之不法所有意圖，無法獲得證明，應
    依法為無罪之判決。
據上論斷，應依刑事訴訟法第452條、第284條之1、第301條第1
項，判決如主文。
本案經檢察官蕭方舟到庭執行職務。
中　　華　　民　　國　　96　　年　　10　　月　　19　　日
                  刑事第十庭      法  官  呂煜仁
上正本證明與原本無異。
如不服本判決，應於判決送達後10日內向本院提出上訴狀（應抄
附繕本）。告訴人或被害人如對於本判決不服者，應具備理由請
求檢察官上訴，其上訴期間之計算係以檢察官收受判決正本之日
期為準。
                                  書記官  陳泰寧
中　　華　　民　　國　　96　　年　　10　　月　　22　　日
